臺灣臺中地方法院刑事判決　　　　　　　　　　　　九十三年度訴字第二八二七號
　　公　訴　人　臺灣臺中地方法院檢察署檢察官
　　被　　　告　甲○○
　　指定辯護人　本院公設辯護人乙○○
右列被告因違反槍砲彈藥刀械管制條例案件，經檢察官提起公訴（九十三年度偵字第
一五二二二號），本院判決如左：
    主  文
甲○○無罪。
    理  由
一、公訴意旨如後附起訴書所載。
二、按犯罪事實應依證據認定之，無證據不得認定犯罪事實，又不能證明被告犯罪者
    ，應諭知無罪之判決，刑事訴訟法第一百五十四條第二項、第三百零一條第一項
    分別定有明文；另事實之認定，應憑證據，如未能發現相當證據，或證據不足以
    證明，自不能以推測或擬制之方法，以為裁判基礎，最高法院四十年度臺上字第
    八六號判例可資參照。
三、本件公訴人認被告涉犯修正前槍砲彈藥刀械管制條例第十一條第四項之罪嫌，無
    非係以被告所陳列經扣案之該支手槍經送鑑定結果認為具有殺傷力為其依據。然
    訊之被告甲○○，固坦承向綽號「阿誠」之人購得該支手槍，並意圖販賣而將之
    陳列在其所擺設之攤位上之事實，惟否認明知該支手槍具有殺傷力，辯稱：伊係
    以擺攤販賣中古商品為生，伊見該支手槍甚為老舊且曾見過臺北市○○街有多家
    商店有販賣該型之古槍，伊以為該些槍枝已無殺傷力均可合法販售，才向「阿誠
    」買來販賣，伊買的時候，該槍枝已老舊到有些鬆散，伊還用一支螺絲加強鎖上
    才勉強固定等語。
四、經查，被告於檢察官偵訊中稱：「（問：該槍是否要賣？）我是以新臺幣（下同
    ）五千元買入，欲以七千元賣出」（參偵卷第三五頁筆錄），又辯護人於電腦網
    路上查得天劍企業有限公司意圖販售與扣案手槍相仿之毛瑟古槍廣告二則（均附
    有槍枝照片），各則古槍一支定價分別為六千五百元、七千五百元（參本院卷第
    四四～第四五頁），足徵被告所陳列之該型款古槍，確實有他人以七千元左右之
    價格在公然陳列販售；再被告被查獲當時，確係於臺中市○區○○路五段與自由
    一街之跳蚤市場，將扣案手槍與其他古物一起擺放在其攤位上，此有現場照片四
    張附卷可稽（參偵卷第二十～第二一頁），而按被告果明知該支手槍具有殺傷力
    ，依常情應不敢公然陳列，且所販售之價格，也不致僅為七千元。綜上，本院認
    被告主觀上是否明知該支手槍具有殺傷力而故意為本件犯行，尚有疑義。
五、次按，刑事訴訟法第二百零六條第一項規定：「鑑定之經過及其結果，應命鑑定
    人以言詞或書面報告」，法院或檢察官囑託相當之機關鑑定，準用第二百零六條
    第一項之規定，同法第二百零八條亦有明文規定，是鑑定報告書之內容應包括鑑
    定經過及其結果，若鑑定報告書僅簡略記載鑑定結果而未載明鑑定經過，即與法
    定記載要件不符，此種欠缺法定要件之鑑定報告不具備證據資格，自無證據能力
    可言（參最高法院九十二年度臺上字第二二八二號判決）。查本件內政部警政署
    刑事警察局鑑定書中僅記載：「依性能鑑驗法，送件槍枝，認係燧發式手槍，以
    打擊底火引爆槍管內火藥為發射動力，機械性能良好，認具殺傷力」等字（參偵
    卷第四七頁），顯見鑑定機關就本件槍枝僅以性能檢驗法斷定具有殺傷力，並未
    為實際之試射，該支手槍最具威力發射動能是否可達二十焦耳＼平方公分，足以
    穿入人體皮肉層，不得而知，復未對性能檢驗之經過為任何之交代，辯護人在本
    院亦稱：「我有請教過鑑定人員，他們說本件鑑定槍枝的發射方式與古人用鐵刀
    擊燧石的方式一樣，而鑑識組他們目前也沒有這種材料可以試射，所以再送鑑定
    可能他們也無法試射，所以本件捨棄再送鑑定之聲請」（參本院卷第五三頁審判
    筆錄），本件鑑定既未完備，依上開法條規定，即非能據為不利於被告之認定（
    參最高法院九十年度臺上字第四三二一號、九十一年度臺上字第三六四九號判決
    、法務部公報第二三二期四五～四六頁）。又本件手槍甚為老舊，側面靠近板機
    處鎖著一顆新螺絲，此經本院勘驗屬實，並有照片附於偵查卷可佐，可信被告謂
    該支手槍已老舊到有些鬆散，並非虛言，茲該支手槍狀況既為如此，則是否尚能
    擊發，即令人懷疑，更遑論在無可供擊發之火藥（雷管）及適當之彈丸下，該支
    手槍最具威力發射動能是否可達二十焦耳＼平方公分，而具有殺傷力，尚非無疑
    。
六、綜上所述，本院認本件證據尚不明確，依罪疑唯輕之原則及右揭判例意旨，尚非
    能僅據前揭鑑定結果，推測該支手槍具有殺傷力，且為被告所明知，而遽令被告
    負修正前槍砲彈藥刀械管制條例第十一條第四項之罪責。此外，復查無任何積極
    證據足資證明被告有何公訴人所指之犯行，依右揭條文規定，自應為被告無罪之
    諭知。
據上論斷，應依刑事訴訟法第三百零一條第一項，判決如主文。
本件經檢察官丙○○到庭執行職務
中      華      民      國    九十四    年      三      月      十      日
                              臺灣臺中地方法院刑事第十三庭
                                  審判長法    官  許  旭  聖
                                        法    官  許  月  馨
                                        法    官  李  秋  娟
右正本證明與原本無異。
如不服本判決，應於判決送達後十日內向本院提出上訴狀，上訴於臺灣高等法院臺中
分院( 須附繕本 )。
                                          書記官
中      華      民      國    九十四    年      三      月      十      日
如不服本判決，應於送達後十日內向本院提出上訴狀（須附繕本），上訴於臺灣高等
法院臺中分院。
